【裁判字號】    99,上訴,982
【裁判日期】    990825
【裁判案由】    違反毒品危害防制條例
【裁判全文】
臺灣高等法院高雄分院刑事判決         99年度上訴字第982號
上  訴  人  臺灣高雄地方法院檢察署檢察官
被      告  甲○○
上列上訴人因被告違反毒品危害防制條例案件，不服臺灣高雄地
方法院99年度審訴字第974 號中華民國99年4 月30日第一審判決
（起訴案號：臺灣高雄地方法院檢察署99年度毒偵字第731 號、
第1058 號、第1299號），提起上訴，本院判決如下：
     主  文
原判決關於甲○○被訴於民國九十九年一月二日施用第一級毒品
部分暨定應執行刑部分均撤銷。
甲○○施用第一級毒品罪，累犯，處有期徒刑拾月。
     事  實
一、甲○○前於民國91年間，因施用毒品案件，經原審法院以91
    年度毒聲字第2332號裁定送觀察、勒戒後，認無繼續施用毒
    品傾向，於91年6月3日釋放，並經臺灣高雄地方法院檢察署
    檢察官以91年度毒偵字第1640號為不起訴處分確定。又於95
    年間，因施用毒品案件，經原審法院以95年度訴字第932 號
    判處有期徒刑8 月確定，於96年5 月17日執行完畢。另於96
    年間，因施用毒品案件，又經原審法院以96年度訴字第4512
    號判處有期徒刑8 月確定。復於97年間，因施用毒品案件，
    又經原審法院以97年度審訴字第2660號判處有期徒刑8 月確
    定，上開2 罪接續執行，於98年6 月16日縮短刑期假釋出獄
    ，於98年7 月18日假釋期滿未經撤銷視為執行完畢。詎其猶
    不知悔改，竟基於施用第一級毒品海洛因之犯意，而於99年
    1 月2 日14時許，在高雄縣大寮鄉○○○路300 巷26 號5樓
    住處內，以針筒注射之方式，施用第一級毒品海洛因1 次。
    又另於同年1月4日13時許，在高雄縣大寮鄉昭明村某加油站
    向綽號「貓仔」不詳姓名成年男子以新台幣（下同）500 元
    代價甫購得第一級毒品海洛因1 小包（其另犯持有第一級毒
    品部分，原審法院漏未判決，理由後述），嗣於當日下午13
    時20分許，騎車搭載劉光明行經高雄縣大寮鄉○○○路300
    巷32-5號前，因形跡可疑，為警攔檢查獲，扣得該包尚未施
    用之第一級毒品海洛因1 小包（驗前淨重0.276 公克、驗後
    淨重0.266 公克），並經其同意採集尿液送驗，始獲上情。
二、案經高雄市政府警察局小港分局移請臺灣高雄地方法院檢察
    署檢察官偵查起訴。
     理  由
一、程序部分:
    本件被告甲○○所犯之罪，為死刑、無期徒刑、最輕本刑為
    3 年以上有期徒刑以外之罪，其於本院審理期日，就被訴事
    實為有罪之陳述，經本院告知簡式審判程序之旨，並聽取檢
    察官及被告之意見後，裁定進行簡式審判程序。又本件卷內
    之物證、書證等證據，依同法第273 條之2 規定，不受第15
    9 條第1 項關於傳聞法則規定之限制，依法均有證據能力，
    合先敘明。
二、實體上認定
    訊據被告甲○○對其曾於99年1 月2 日14時許，在高雄縣大
    寮鄉○○○路300 巷26 號5樓住處內，以針筒注射之方式，
    施用第一級毒品海洛因1 次等情，已坦承不諱（本院卷32頁
    反面），而被告於案發後所採集之尿液送驗後，業經檢出嗎
    啡陽性反應，此有高雄市政府警察局小港分局毒品案嫌疑人
    尿液代碼與姓名對照表（代碼：J-471 ）及高雄市立凱旋醫
    院99年1 月25日濫用藥物尿液檢驗報告各1 份附卷可稽（警
    卷17頁、18頁），足認被告自白核與事證相符，自得為認定
    被告犯罪之依據。又被告曾受如事實欄所載之觀察、勒戒處
    分執行完畢後5 年內，再犯施用毒品罪而經依法追訴處罰完
    畢等事實，此有臺灣高等法院被告前案紀錄表各1 份在卷可
    按。按毒品危害防制條例第20條、第23條於93年1 月9 日修
    正施行後，將施用毒品之刑事處遇程序，區分為「初犯」及
    「五年內再犯」、「五年後再犯」3 種，其立法理由謂：「
    初犯」經觀察、勒戒或強制戒治執行完畢釋放後，「五年內
    再犯」者，因其再犯率甚高，原實施之觀察、勒戒及強制戒
    治既已無法收其實效，爰依法追訴或裁定交付審理。至於經
    觀察、勒戒或強制戒治執行完畢釋放後，「五年後再犯」者
    ，前所實施之觀察、勒戒或強制戒治已足以遮斷其施用毒品
    之毒癮，為期自新及協助其斷除毒癮，仍適用「初犯」規定
    ，先經觀察、勒戒或強制戒治之程序。從而依修正後之規定
    ，僅限於「初犯」及「五年後再犯」二種情形，始應先經觀
    察、勒戒或強制戒治程序。倘被告於5 年內已再犯，經依法
    追訴處罰，縱其第3 次再度施用毒品之時間，在初犯經觀察
    、勒戒或強制戒治執行完畢釋放5 年以後，已不合於「五年
    後再犯」之規定，且因已於「五年內再犯」，顯見其再犯率
    甚高，原實施觀察、勒戒或強制戒治，已無法收其實效，即
    應依該條例第10條處罰，此有最高法院95年第7 次刑事庭決
    議要旨可參。從而，被告於前開初犯經觀察、勒戒處分執行
    完畢釋放後「五年內再犯」施用毒品罪，並經依法追訴處罰
    完畢，而本件被告再度施用毒品犯行，已不合於「五年後再
    犯」之規定，揆諸前揭說明即應依毒品危害防制條例第10條
    施用毒品罪加以處罰，故本件被告施用第一級毒品之事證明
    確，犯行洵堪認定。
三、論罪科刑及撤銷改判
（一）核被告甲○○所為，均係犯毒品危害防制條例第10條第1
      項之施用第一級毒品罪。其施用第一級毒品海洛因前持有
      海洛因之低度行為，應為施用之高度行為所吸收，不另論
      罪。再被告有如事實欄所述犯行經法院論罪科刑於98年6
      月16日縮短刑期假釋出獄，甫於98年7 月18日假釋期滿未
      經撤銷視為執行完畢，此有臺灣高等法院被告前案紀錄表
      可稽，其於有期徒刑執行完畢後，5 年內故意再犯本件法
      定刑為有期徒刑以上之罪，為累犯，應依刑法第47條第1
      項規定，加重其刑。
（二）原審對被告甲○○此部分之施用第一級毒品論罪科刑，固
      非無見；惟被告於案發之際，經搜扣之第一級毒品海洛因
      1 小包（驗前淨重0.276 公克、驗後淨重0.266 公克），
      係其於案發前（即同日13時許），另在高雄縣大寮鄉昭明
      村之某加油站附近向綽號「貓仔」不詳姓名成年男子以50
      0 元代價甫購得而尚未施用，應另涉犯持有第一級毒品罪
      （後述），惟原審判決理由既認其於99年1 月2 日施用第
      一級毒品海洛因前持有海洛因之低度行為，為本次99年1
      月2 日施用海洛因之高度行為所吸收（原判決理由第4 頁
      7-8 行），然卻又對其另持有之扣案海洛因諭知沒收銷燬
      （原判決理由第4 頁18-22 行），自有未合。又按原審對
      被告另犯持有第一級毒品部分，既經檢察官已於起訴事實
      敘及《參起訴書第1 頁倒數第5 行》，原審對此部分未予
      判決，自應另行補充判決。檢察官上訴意旨認扣案之海洛
      因係被告另犯持有第一級毒品罪之物，原審將扣案之海洛
      因諭知沒收銷燬，而指摘原判決不當，非無理由；原判決
      既有上開瑕疵，自應由本院關於被告所犯於99年1 月2 日
      施用第一級毒品部分暨定應執行刑部分，均應予撤銷。審
      酌被告甲○○前經多次施用毒品，經送觀察、勒戒及法院
      判刑確定並執行期滿釋放後，仍未能徹底戒絕毒品，復再
      犯本件施用毒品罪，顯見其自制力不足，無法擺脫毒品，
      惟念所犯施用毒品罪乃屬戕害自身身心健康行為，且其犯
      後已坦認犯行等其他一切情狀，爰仍量處同原審判決所量
      處有期徒刑10月，以示懲警。另扣案之白色粉末1 包，經
      送鑑驗結果，固屬第一級毒品海洛因（檢驗前淨重0.27 6
      公克，檢驗後淨重0.266 公克），此有高雄市立凱旋醫院
      濫用藥物成品檢驗鑑定書1 份在卷憑參（偵卷10頁），惟
      係被告於99年1 月4 日13時許，在高雄縣大寮鄉昭明村某
      加油站向綽號「貓仔」不詳姓名成年男子以500 元代價甫
      購得而尚未施用之事實，業經被告已於本院供承在卷（本
      院卷21頁反面），核與證人劉光明於警詢供稱：（甲○○
      是否與你前往購買毒品? ）甲○○身上的海洛因不是與我
      一起前往購買的…我於99年01月04日13時許，在高雄縣大
      寮鄉昭明村（正確地址不詳）加油站前，他騎機車來載我
      ，甲○○稱要載我去找朋友等語（警卷6-8 頁）大致相符
      ，足見被告甫向綽號「貓仔」不詳姓名成年男子在高雄縣
      大寮鄉昭明村某加油站前甫購得該海洛因1 小包後，即騎
      車亦在該處搭載劉光明離去之事實，應可確認，是被告於
      案發之際，經扣案之該小包海洛因，既尚未施用，則被告
      應另涉犯持有第一級毒品罪，而原審對此部分（持有第一
      級毒品罪部分）既未予判決，故該包海洛因於本案自不得
      宣告沒收，附此敘明。
（三）另被告甲○○另犯於98年12月6 日15時許及同年12月23日
      15時許，先後2 次施用第一級毒品罪部分，均業經原審法
      院於99年4 月30日以99年度審訴字第974 號、第1209號判
      決確定，自均不另論列。另被告所犯持有第一級毒品部分
      ，應另由原審法院補充判決，亦附此敘明。
據上論結，應依刑事訴訟法第369 條第1 項前段、第364 條、第
299 條第1 項前段、第273 條之1 第1 項，毒品危害防制條例第
10條第1 項，刑法第11條前段、第47條第1 項，判決如主文。
本案經檢察官陳建年到庭執行職務。
中    華    民    國    99    年    8     月    25    日
                    刑事第十庭  審判長法  官 陳中和
                                      法  官 林水城
                                      法  官 李政庭
以上正本證明與原本無異。
如不服本判決應於收受本判決後10日內向本院提出上訴書狀，其
未敘述上訴理由者，並得於提起上訴後10日內向本院補提理由書
狀（均須按他造當事人之人數附繕本）「切勿逕送上級法院」。
中    華    民    國    99    年    8     月    25    日
                                      書記官 周青玉
附錄本判決論罪科刑適用法條：
毒品危害防制條例第10條
施用第一級毒品者，處 6 月以上 5 年以下有期徒刑。

司法院資訊處製作；財團法人民間司法改革基金會備份。
